臺灣臺北地方法院民事判決　九十一年度訴字第一六二一號
　　原　　　告　甲○○
右當事人間請求返還不當得利等事件，本院判決如左：
    主      文
被告應給付原告新台幣捌拾萬元，及自民國九十一年七月十七日起至清償日止，按年
息百分之五計算之利息。
被告應返還原告如附表一所示之支票十一紙，金額共新台幣柒拾柒萬元。
訴訟費用由被告負擔。
本判決第一項，於原告以新台幣貳拾陸萬柒仟元為被告供擔保後，得假執行。
    事      實
甲、原告方面：
一、聲明：除假執行之擔保金額外，如主文第一、二項所示。
二、陳述：被告於民國八十九年一月四日，與原告簽訂房屋租賃契約書，約定將原為
    被告所有坐落台北市○○區○○路一段一四三號一樓房屋（下稱系爭房屋）出租
    予原告營業使用，租賃期間自八十九年一月二十五日至九十二年一月二十四日止
    ，共計三年，租金為每月新台幣（下同）柒萬元，於每月二十五日支付，押租金
    為捌拾萬元，一次付清。嗣原告依約一次簽發三年計三十六個月，如附表二所示
    之支票三十六紙予被告收受。但系爭房屋竟於八十九年九月二日，經本院八十九
    年度執字第一八五七五號清償債務強制執行事件查封，再經本院八十九年度執字
    第一八五七五號民事裁定，除去兩造間就系爭房屋之租賃關係後，將系爭房屋以
    無租賃關係之狀態下，拍定後移轉所有權予訴外人戴堯。是兩造間就系爭房屋
    之租賃契約，既經本院八十九年度執字第一八五七五號民事裁定除去，則兩造已
    無租賃關係，被告自屬無法律上之原因，收受原告交付之捌拾萬元押租金，及如
    附表一所示，用以支付租金尚未提示兌現之支票，致使原告受有損害，被告依民
    法第一百七十九條之規定，已構成不當得利，應負擔返還之責任。爰依民法第一
    百七十九條之規定，請求被告給付捌拾萬元，及自起訴狀繕本送達翌日起至清償
    日止，按年息百分之五計算之利息；以及返還如附表一所示之支票十一紙，金額
    共柒拾柒萬元。
三、證據：提出附表一支票十一張一覽表、附表二支票三十六張一覽表、房屋租賃契
    約書、房屋所有權狀影本、土地所有權狀影本各一份，本院八十九年度執字第一
    八五七五號民事裁定二份，本院八十九年度執字第一八五七五號清償債務強制執
    行事件通知四份為證。
乙、被告方面：
    被告未於言詞辯論期日到場，亦未提出書狀作何聲明或陳述。
丙、本院依職權函詢彰化商業銀行股份有限公司（下稱彰化銀行）雙和分行，有關附
    表二所示支票之提示兌現情形；以及調閱本院八十九年度執字第一八五七五號清
    償債務強制執行事件卷宗。
    理      由
甲、程序上之事由：
    被告未於言詞辯論期日到場，核無民事訴訟法第三百八十六條各款所列情形，爰
    依原告之聲請，由其一造辯論而為判決。
乙、得心證之理由：
一、原告起訴主張：被告於八十九年一月四日，與原告簽訂房屋租賃契約書，約定將
    原為被告所有之系爭房屋出租予原告營業使用，租賃期間自八十九年一月二十五
    日至九十二年一月二十四日止，共計三年，租金為每月柒萬元，於每月二十五日
    支付，押租金為捌拾萬元，一次付清。嗣原告依約一次簽發三年計三十六個月，
    如附表二所示之支票三十六紙予被告收受。但系爭房屋竟於八十九年九月二日，
    經本院八十九年度執字第一八五七五號清償債務強制執行事件查封，再經本院八
    十九年度執字第一八五七五號民事裁定，除去兩造間就系爭房屋之租賃關係後，
    將系爭房屋以無租賃關係之狀態下，拍定後移轉所有權予訴外人戴堯。是兩造
    間就系爭房屋之租賃契約，既經本院八十九年度執字第一八五七五號民事裁定除
    去，則兩造已無租賃關係，被告自屬無法律上之原因，收受原告交付之捌拾萬元
    押租金，及如附表一所示，用以支付租金尚未提示兌現之支票，致使原告受有損
    害，被告依民法第一百七十九條之規定，已構成不當得利，應負擔返還之責任。
    爰依民法第一百七十九條之規定，請求被告給付捌拾萬元，及自起訴狀繕本送達
    翌日起至清償日止，按年息百分之五計算之利息；以及返還如附表一所示之支票
    十一紙等語。被告則未於言詞辯論期日到場，亦未提出書狀作何聲明或陳述。
二、原告主張被告於八十九年一月四日，與原告簽訂房屋租賃契約書，約定將原為被
    告所有之系爭房屋予原告營業使用，租賃期間自八十九年一月二十五日至九十二
    年一月二十四日止，共計三年，租金為每月柒萬元，於每月二十五日支付，押租
    金為捌拾萬元，一次付清；嗣原告依約一次簽發三年計三十六個月，如附表二所
    示之支票三十六紙予被告收受；後系爭房屋經本院八十九年度執字第一八五七五
    號清償債務強制執行事件查封，再經本院八十九年度執字第一八五七五號民事裁
    定，除去兩造間就系爭房屋之租賃關係後，將系爭房屋拍定移轉所有權予訴外人
    戴堯之事實，業據其提出附表一支票十一張一覽表、附表二支票三十六張一覽
    表、房屋租賃契約書、房屋所有權狀影本、土地所有權狀影本各一份，本院八十
    九年度執字第一八五七五號民事裁定二份，本院八十九年度執字第一八五七五號
    清償債務強制執行事件通知四份為證，核屬相符；亦經本院依職權函詢彰化銀行
    雙和分行，如附表二所示支票，並未經被告提示兌現，此有彰化銀行雙和分行九
    十一年六月十九日彰雙和字第一一六二號在卷；復經調閱本院八十九年度執字第
    一八五七五號清償債務強制執行事件卷宗，查閱屬實。則原告主張之事實，自堪
    信為真實。
三、按，「無法律上之原因而受利益，致他人受損害者，應返還其利益。雖有法律上
    之原因，而其後已不存在者，亦同。」民法第一百七十九條定有明文。本件兩造
    間就系爭房屋之租賃關係，業於九十年七月二十五日，經本院八十九年度執字第
    一八五七五號民事裁定除去，是兩造間就系爭房屋之租賃關係，自已不存在；且
    本院上開執行事件於拍定系爭房屋之所有權予訴外人戴堯，於九十一年三月二
    十一日，點交系爭房屋予訴外人戴堯占有之前，原告已搬離系爭房屋，此亦有
    該執行筆錄附於本院上開執行卷宗內。則被告收受原告交付之捌拾萬元押租金，
    及如附表一所示，自九十一年二月份起，用以支付租金之支票，均已無法律上之
    原因，致使原告受有損害，原告主張依首揭民法第一百七十九條之規定，被告應
    負擔返還之責任，自屬有據。末按，「給付無確定期限者，債務人於債權人得請
    求給付時，經其催告而未為給付者，自受催告時起，負遲延責任。」、「遲延之
    債務，以支付金錢為標的者，債權人得請求依法定利率計算之遲延利息。」、「
    應付利息之債務，其利率未經約定，亦無法律可據者，週年利率為百分之五。」
    民法第二百二十九條第二項前段、第二百三十三條第一項前段、第二百零三條復
    分別著有明文。本件原告對於被告之不當得利返還請求權，係屬於未定給付期限
    之金錢債權，揆諸前述民法第二百二十九條第二項前段、第二百三十三條第一項
    前段、第二百零三條之規定，原告主張被告應自受催告時起，負擔給付遲延之責
    任，亦屬有據。故原告請求被告就應返還之押租金部分，加計自起訴狀繕本送達
    翌日起算，按年息百分之五計算之法定遲延利息，於法尚無不合。從而，原告依
    民法第一百七十九條之規定，請求被告給付捌拾萬元，及自起訴狀繕本送達翌日
    即九十一年七月十七日起至清償日止，按年息百分之五計算之利息；以及應返還
    原告如附表一所示之支票十一紙，金額共柒拾柒萬元；均為有理由，應予准許。
丙、另原告就主文第一項部分，陳明願供擔保後，請准宣告假執行，核無不合，爰酌
    定相當之擔保金額，予以准許。
丁、據上論結，原告之訴為有理由，依民事訴訟法第三百八十五條第一項前段、第七
    十八條、第三百九十條第二項，判決如主文。
中　　　華　　　民　　　國　　九十一　　年　　　八　　　月　　　十五　　日
   　　　　　　　　　　          民事第六庭法　　　官  姜悌文
右為正本係照原本作成
如對本判決上訴，須於判決送達後廿日內向本院提出上訴狀，並依上訴利益繳納百分
之一點五之上訴費，若未繳納，逕依民事訴訟法施行法第九條之規定，顯然明知上訴
要件有欠缺，駁回上訴。
中　　　華　　　民　　　國　　九十一　　年　　　八　　　月　　　十五　　日
　　　　　　　　　　　　　　　　　　　　　　法院書記官　陳鳳瀴
